臺灣桃園地方法院刑事判決　　　　　　 110年度金訴字第60號
公　訴　人　臺灣桃園地方檢察署檢察官
被　　　告　吳俊和


上列被告因詐欺案件，經檢察官提起公訴（108 年度偵字第0000
0 號），本院判決如下：
    主  文
吳俊和無罪。
    理  由
一、公訴意旨略以：被告吳俊和依其社會經驗，可預見將自己名
    下車輛出借與不熟識之他人使用，該他人極可能以該車輛作
    為詐欺取財犯罪載送提款車手之交通工具，而幫助他人遂行
    詐欺取財及洗錢犯行，竟仍基於縱該人將該車輛作為詐欺取
    財、洗錢犯罪載送提款車手之交通工具，亦不違反其本意之
    幫助詐欺、洗錢不確定故意，在民國108 年4 月2 日前之某
    時，在其位於桃園市○鎮區○○路0 段000 號之居處（下稱
    本案居處) ，將其名下車牌號碼000-0000號白色賓士轎車（
    出廠年月：98年3 月，下稱本案車輛) ，出借與真實姓名年
    籍不詳、綽號「海龍」之成年男子。嗣「海龍」再將本案車
    輛以不詳方式供作某詐欺集團車手取款使用，而該詐欺集團
    之某不詳成員，即共同意圖為自己不法所有，基於詐欺取財
    之犯意聯絡，於同年月2 日下午2 時18分許，在不詳地點，
    去電告訴人陳秀容，佯稱其名下金融帳戶遭存放贓款，須配
    合提款供證云云，致告訴人陷於錯誤，於同日下午3 時25分
    許，在桃園市平鎮區大興街與金城街街口旁球場（下稱本案
    球場），依指示交付其所有之金飾3 件（耳環、鑽戒、項鍊
    ，共值新台幣【下同】5 萬2,292 元，下稱本案金飾) ，中
    國信託銀行帳戶（下稱本案中信帳戶）、中華郵政帳戶帳號
    0000000-0000000 號帳戶（下稱本案郵局帳戶）、國泰世華
    銀行帳號000000-000000 號帳戶（下稱本案國泰帳戶）之提
    款卡各1 張（並均告知提款卡密碼) 與駕駛本案車輛趕赴上
    址之詐欺集團不詳成員，該不詳成員旋再駕駛本案車輛至桃
    園市○○區○○○路0 段000 號「7-11」超商（下稱本案超
    商），以提款機提領告訴人本案郵局帳戶內存款2,000 元得
    手。嗣告訴人上開交付提款卡之本案郵局帳戶、國泰帳戶，
    後續於當日、翌日（3 日) 又遭提領30萬6,030 元，告訴人
    始驚覺受騙，報案查悉上情。因認被告係犯刑法第30條第1
    項前段、同法第339 條第1 項、洗錢防制法第14條第1 項之
    幫助詐欺、幫助一般洗錢罪嫌等語。
二、依刑事訴訟法第308 條前段規定，無罪之判決書只須記載主
    文及理由。而其理由之論敘，僅須與卷存證據資料相符，且
    與經驗法則、論理法則無違即可，所使用之證據亦不以具有
    證據能力者為限，即使不具證據能力之傳聞證據，亦非不得
    資為彈劾證據使用。故無罪之判決書，就傳聞證據是否例外
    具有證據能力，本無須於理由內論敘說明（最高法院100 年
    度台上字第2980號判決法律見解參照）。本案被告既經本院
    認定犯罪不能證明（詳下述），本判決即不再論述所援引有
    關證據之證據能力。
三、按犯罪事實應依證據認定之，無證據不得認定其犯罪事實；
    又不能證明被告犯罪者，應諭知無罪之判決。刑事訟訴法第
    154 條第2 項、第301 條第1 項分別定有明文。次按刑事訴
    訟法上所謂定犯罪事實之證據，係指足以認定被告確有犯罪
    行為之積極證據而言，該項證據自須適合於被告犯罪事實之
    認定，始得作為斷罪之資料，如未能發現相當證據或證據不
    足以證明，自不能以推測或擬制之方法，以為裁判基礎；而
    認定不利於被告之事實，須依積極證據，苟積極證據不足為
    不利於被告事實之認定時，即應為有利於被告之認定，更不
    必有何有利之證據（最高法院40年度台上字第86號判決意旨
    參照) 。且刑事訴訟上證明之資料，無論其為直接證據或間
    接證據，均須達於通常一般之人均不致於有所懷疑，而得確
    信其為真實之程度，始得據為有罪之認定，若其關於被告是
    否犯罪之證明未能達此程度，而有合理性懷疑之存在，致使
    無從形成有罪之確信，根據「罪證有疑、利於被告」之證據
    法則，即不得遽為不利被告之認定（最高法院76年度台上字
    第4986號判決意旨可資參照) 。
四、本院之認定：
  ㈠公訴意旨認為被告涉有幫助詐欺、幫助一般洗錢罪嫌，其主
    要證據無非以：被告於警詢及偵查中之供述、告訴人於警詢
    中之證述、告訴人之郵局帳戶存簿封面及內頁影本各1 張、
    金華山銀樓委造保證單3 紙、本案車輛之詳細資料報表1 紙
    、案發當日路口監視器畫面翻拍照片5 張、7-11超商提款機
    提款監視器畫面翻拍照片4 張、本案車輛軌跡紀錄2 紙為論
    據。
  ㈡被告固坦承出借本案車輛與綽號「海龍」之證人賴嘉陞，惟
    堅詞否認有何幫助詐欺、幫助一般洗錢犯行，辯稱：伊不知
    道有本案詐欺案件發生，伊是被傳喚後才知道這件事情，伊
    有把車子借給賴嘉陞，但不知道賴嘉陞有把車子借給別人，
    伊不知道會去做違法的事等語。
  ㈢經查
  1.被告將於108 年4 月2 日前之某時，在本案居處將本案車輛
    出借與綽號「海龍」之證人賴嘉陞；而本案詐欺集團成員於
    108 年4 月2 日下午2 時18分許，在不詳地點，去電告訴人
    佯稱其名下金融帳戶遭存放贓款，須配合提款供證云云，致
    告訴人陷於錯誤，於同日下午3 時25分許，在本案球場依指
    示交付其所有之本案金飾，及本案中信、郵局、國泰帳戶之
    提款卡各1 張與本案詐欺集團車手，本案詐欺集團車手至本
    案超商內提領本案郵局帳戶內之存款2,000 元得手一節，除
    被告就其出借本案車輛與賴嘉陞一事陳述綦詳外，並經告訴
    人於警詢中證述綦詳（他卷第7-10頁），且有本案車輛詳細
    資料報表（他卷第11頁）、本案車輛路口監視器查閱資料（
    他卷第12-13 頁）、內政部警政署反詐騙紀錄表（他卷第14
    頁）、本案郵局帳戶存摺封面及內頁影本（他卷第17-18 頁
    ）、本案金飾保證單（他卷第19-21 頁）、路口監視器影像
    截圖照片（他卷第22-24 頁）、本案超商內監視器影像截圖
    （他卷第22頁背面至第23頁），當可認定。
  2.公訴意旨固稱：本案詐欺集團車手於108 年4 月2 日、同年
    月3 日，自本案郵局帳戶、本案國泰帳戶中提領30萬6,030
    元等語。惟公訴意旨記載告訴人於108 年4 月2 日下午3 時
    25分，方交付本案國泰、郵局帳戶之提款卡與本案詐欺集團
    車手等語明確，而於此之後，並未見本案郵局帳戶有遭提領
    前揭所示數額之款項，此有卷附本案郵局帳戶歹徒提款地點
    資料（他卷第4-5 頁）、本案郵局帳戶存摺封面及內頁影本
    （他卷第17-18 頁）在卷可參，亦未見本案詐欺車手持本案
    國泰帳戶提款卡提款之證明。是前揭公訴意旨尚難認定，先
    予指明。
  3.又查，證人賴嘉陞於本院審理中證稱：伊就是「海龍」，伊
    那一群朋友裡面沒有其他叫「海龍」的，被告有將本案車輛
    借給伊一段時間，但不是長時間使用，可能是要回家或出遠
    門會用，伊不記得本案時間前後有沒有使用本案車輛，伊記
    得108 年4 月伊是在臺南而不是在桃園，但伊確定沒有開本
    案車輛作違法的事情；伊也不清楚為何被告會因為本案車輛
    去警局作筆錄，之前因為一群人感情很好，所有很多人會去
    借本案車輛來開，好像叫那個什麼豪的、什麼「葉伯文（音
    譯）」的都有開過，有時候被告在睡覺，「葉伯文（音譯）
    」會自己拿鑰匙去開車，被告人很熱心，有人有需要就會借
    車，但都沒有透過伊的關係使用本案車輛，伊也沒有轉借本
    案車輛與別人；伊不認識偵卷第28頁所示提款車手，伊也沒
    有開過本案車輛去領錢等語（金訴卷第80-87 頁）。是依證
    人賴嘉陞之證詞，賴嘉陞並未將本案車輛用於非法，亦未將
    本案車輛再借予他人使用。是公訴意旨稱被告將本案車輛借
    予「海龍」使用，「海龍」再以不詳方法將本案車輛供作某
    詐欺集團車手取款使用一節，亦難認定。
  4.且按幫助詐欺、一般洗錢罪之成立，係以有幫助行為之存在
    ，而使正犯得以或易於實行詐欺行為為前提，並且至少對於
    詐欺既遂及幫助行為均有所認知，而不違背其本意者（即學
    理上所稱之「雙重故意」），方能以上開罪責相繩。例如交
    付金融帳戶犯幫助犯詐欺、一般洗錢罪者，至少須以行為人
    於行為時，可得而知他人將持其所交付之帳戶、而向他人詐
    取財物、隱匿特定犯罪金流之情形發生；反之，如未能認知
    帳戶交付後之犯罪而交付，如交付者本身亦係受詐欺而為之
    情形時，則難認交付帳戶者已具備犯詐欺之雙重故意，則其
    交付帳戶之資料，即不能成立幫助詐欺罪。經查，被告固坦
    承於本案時間將本案車輛借予他人使用，惟依卷內相關證據
    資料，或僅能證明告訴人受詐欺陷於錯誤之情況，抑或證明
    本案詐欺集團不詳車手駕駛本案車輛至本案超商提領2,000
    元之事，均尚難證明被告出借本案車輛與他人時，主觀上可
    得而知他人將利用本案車輛遂行詐欺、一般洗錢犯行，亦即
    就被告主觀上是否具備前揭所示「雙重故意」一節，未能形
    成無合理懷疑之確信，自難就此為不利被告之認定。
  ㈣綜上所述，本院認為本案事證尚有上開合理懷疑，依據前述
    說明，應為無罪判決。又被告固聲請傳喚「葉伯文（音譯）
    」到場行交互詰問（金訴卷第95頁），惟被告未能提供特定
    「葉伯文（音譯）」之相關資料，難認被告已釋明調查可能
    性，且依本案現有事證，已應對被告為無罪判決，就此亦無
    調查之必要性，附此說明。
據上論斷，應依刑事訴訟法301 條第1 項，判決如主文。
本案經檢察官陳嘉義提起公訴，檢察官周芝君、林欣怡到庭執行
職務。
中    華    民    國   110    年    10    月    13    日
                  刑事第四庭  審判長法  官  黃柏嘉
                                    法  官  涂偉俊
                                    法  官  張家豪
以上正本證明與原本無異。
如不服本判決應於收受判決後20日內向本院提出上訴書狀，並應
敘述具體理由。其未敘述上訴理由者，應於上訴期間屆滿後20日
內向本院補提理由書(均須按他造當事人之人數附繕本)「切勿逕
送上級法院」。
                                    書記官  蔡宗豪
中    華    民    國   110    年    10    月    13    日